臺灣桃園地方法院民事判決　　　　　　 98年度重家訴字第4號
原　　　告　黃宗翔
　　　　　　林恆如
訴訟代理人　潘麗茹律師
被　　　告　黃承昌
訴訟代理人　歐龍山律師
上列當事人間請求給付扶養費等事件，本院於民國100 年12月15
日言詞辯論終結，判決如下：
    主      文
被告應給付原告林恆如新台幣參佰參拾壹萬肆仟零玖拾玖元，及
及自民國98年4 月1 日起至清償日止，按年息百分之五計算之利
息。
被告應給付原告林恆如新台幣貳拾陸萬參仟伍佰捌拾元，及自民
國100 年12月30日起，至清償日止，按年息百分之五計算之利息
。又被告應自民國101 年1 月1 日起，至與原告林恆如婚姻關係
消滅時止，於每月5 日前給付原告林恆如新台幣肆萬貳仟元。
被告應給付原告黃宗翔新台幣肆拾玖萬零陸佰壹拾壹元，及自民
國100 年12月30日起，至清償日止，按年息百分之五計算之利息
。又被告應自民國101 年1 月1 日起，至101 年7 月31日止，於
每月5 日前給付原告黃宗翔新台幣貳萬元，被告如一期不履行，
視為全部到期。
原告其餘之訴駁回。
訴訟費用由被告負擔百分之五十，餘由原告負擔。
本判決第一項原告林恆如以新台幣伍拾萬元供擔保，得假執行。
但被告如以新台幣參佰參拾壹萬肆仟零玖拾玖元為原告林恆如供
擔保，免予假執行。
本判決第二項關於被告應給付原告林恆如新台幣貳拾陸萬參仟伍
佰捌拾元部分，得假執行。但被告如以新台幣貳拾陸萬參仟伍佰
捌拾元為原告林恆如供擔保免予假執行。
本判決第三項關於被告應給付原告黃宗翔新台幣肆拾玖萬零陸佰
壹拾壹元部分，得假執行。但被告如以新台幣肆拾玖萬零陸佰壹
拾壹元為原告黃宗翔供擔保，免予假執行。
原告其餘假執行之聲請駁回。
    事實及理由
甲、程序方面：
    按訴狀送達後，原告不得將原訴變更或追加他訴，但擴張或
    減縮應受判決事項之聲明者，不在此限，民事訴訟法第 255
    條第1項第3款定有明文。本件原告起訴時訴之聲明第一項原
    請求被告給付新臺幣（下同）8,479,160元及法定遲延利息
    ，嗣於訴訟繫屬中減縮該聲明為請求被告給付8,006,675元
    及法定遲延利息，經核其聲明變更僅單純減縮應受判決事項
    之聲明，依上揭規定，自得為聲明之減縮，先予敘明。
乙、實體方面：
一、原告起訴主張略以：
    (一)原告林恆如與被告於民國75年1 月25日結婚，婚後共育有
      一子即原告黃宗翔（77年4 月21日生）。惟婚後不久原告
      林恆如即於被告親友、同學間耳聞伊風流韻事，且被告亦
      顯現其大男人主義心態，不僅不准原告林恆如外出工作，
      經濟控制，限制原告林恆如不得與外界接觸，懷孕生子後
      平均約一週僅給原告林恆如1,000 元買菜錢，且尚需登錄
      家計簿經其核定數落一番後才再給。於79、80年間，被告
      更時常謊稱幫同學代值夜班，事實上經常係外出打麻將、
      唱歌至半夜三更始返家，有時則無故離家數日未歸，並經
      常嫌兩造所生之子黃宗翔吵鬧致其無法看書，又經常因小
      事對原告林恆如、黃宗翔母子全武行。於78年端午節當日
      被告載送原告林恆如返回娘家途中，兩造因細故發生爭執
      ，被告竟於不顧車輛仍在行進中之安危，將車用拐杖鎖拋
      向原告林恆如、黃宗翔母子，原告林恆如不願讓母親知悉
      隱忍多年家暴之事擔憂，而不願返回娘家，被告更拳打腳
      踢一路拖拉原告林恆如返回娘家後，棄原告林恆如、黃宗
      翔母子二人於娘家後自行離去，嗣待原告之兄姊載原告母
      子返回婆家時，亦遭被告及伊母辱罵，且故意讓原告林恆
      如之父母知悉原告林恆如過的是如此不堪的日子。原告林
      恆如再也無法忍受被告為達目的不擇手段、陰晴不定，發
      起脾氣六親不認之性格，況有風聞被告疑有外遇跡象，決
      定提起傷害告訴及訴請離婚，無奈被告以加害娘家親友生
      命及自殘要脅，再因思及幼子不願讓他在沒有父親的環境
      下成長，眾親友長輩相勸下撤回告訴，豈料被告卻以不斷
      外遇及變態方式對待原告林恆如。於81年12月25日被告再
      次毆打原告林恆如，更以變態方式性侵原告林恆如，翌日
      即謊稱值班後離家不歸，不知去向。82年5 、6 月間，因
      兩造之子黃宗翔過敏不適至龍潭敏盛醫院找被告開藥，詎
      料被告竟惱羞成怒拉著原告林恆如頭髮一路拖至該院大門
      痛毆原告至髮落血流後離職不知去向，迄今兩造分居已有
      17年餘。被告離家17年間，對原告二人生活不聞不問，更
      未曾規律給付原告二人生活費，原告於此17年間，母兼父
      職，四處以打零工及向親友借貸之方式度日，獨自負擔自
      身之生活費及原告黃宗翔之扶養費（生活費、醫療費、學
      費等），被告對原告二人處境置若罔聞，甚至與訴外人查
      美倫相姦陸續產下一子一女，原告林恆如嗣於90年8 月間
      對被告及查女提出妨害家庭告訴，詎料被告竟於90年9 月
      15日前往原告林恆如住處威嚇原告林恆如撤銷告訴，並毒
      打原告母子，被告一再施加原告二人多重打擊，原告林恆
      如不得已向鈞院請求核發90年度家護字第686 號通常保護
      令後，原告林恆如提起抗告，該案復經臺灣高等法院以91
      年度家護抗字第84號裁定改命被告應按月於每月10日前給
      付原告林恆如及未成年子女黃宗翔有關租金16,000元及扶
      養費2 萬元。惟被告並未依前開保護令內容給付扶養費，
      一再藉故拖延，嗣原告即於97年1 月間對被告聲請強制執
      行，被告旋即提出債務人異議之訴，於該案訴訟中被告始
      於97年6 月18日將其保護令期間尚欠金額292,061 元（含
      財物損害費10,000元、律師費6,000 元，訴訟程序費用
      1,061 元）等給付完畢。然被告所給付者，僅係對前述保
      護令8 個月有效期間作給付而已，8 個月期間以外者，被
      告明知原告二人生活困窘，被告甚於前開保護令審理期間
      親自書寫承諾將溯自91年1 月起按月給付原告房租16,000
      元及生活費34,000元，每月共計50,000元，惟被告對原告
      二人仍不理不睬，未支付生活費，被告身為醫療診所負責
      人，於桃園縣中壢市ＳＯＧＯ商圈擁有數棟不動產，並有
      數輛名牌轎車，被告負擔原告二人生活實游刃有餘，對此
      原告二人實不得已，爰依法請求被告給付扶養費及生活費
      等。
    (二)被告應給付原告林恆如不當得利8,006,675元：
      1.請求權基礎：民法第1114條、第1116條之1 、第1084條
        第2 項、91年修正前民法第1026條、第179 條規定，又
        按「夫妻法定財產制關於家庭生活費用，除夫無支付能
        力時，有妻就其財產之全部負擔外，以由夫負擔為原則
        ，如妻有正當理由而與夫分居時，夫仍應負擔妻之生活
        費即家庭生活費用，此與法定扶養義務不同。」，最高
        法院50年台上字第2737號判例要旨著有明文。復依民法
        第1003條之1 規定，對於無經濟能力且負擔家事勞動之
        妻，夫對妻及其未成年子女均負有扶養義務，且兩者順
        序相同，同時，由於妻無經濟能力且從事家庭勞動，故
        家庭生活費用應全由夫負擔。
      2.查被告自82年間離家至本件起訴之98年3 月止，原告無
        法律上原因負擔原告母子二人生活費、學費、扶養費及
        各種家庭生活費用而被告受有利益，原告受有損害共計
        8,006,675 元，原告自得依不當得利及無因管理等法律
        關係向被告請求返還或給付。
      3.計算式：
        (1)被告自82年間離家至原告提起本件訴訟期間，原告林
          恆如所墊付之扶養義務共支付之家庭生活費、子女扶
          養及保護教養等總計10,984,792元。
          依據行政院主計處公布之家庭平均每戶全年經常性
            消費支出統計表，可知自82年至98年之每人每年平
            均經常性支出總計為4,252,989 元，而原告二人合
            計為8,505,978 元。
            計算式：136,135 （82年）＋169,217 （83年）＋
            199,887 （84年）＋【207,881 ÷12×8 ＝138,58
            7 】（85年1 至8 月在桃園縣）＋【238,049 ÷12
            ×4 ＝79,350】（85年9 至12月在台北縣）＋261,
            827 （86年）＋273,987 （87年）＋286,075 （88
            年）＋286,925 （89年）＋【288,803 ÷12×2 ＝
            48 , 134】（90年1 至2 月在台北縣）＋【270, 2
            51 ÷12 ×10＝225,209】（90年3 至12月在桃園
            縣）＋28 2,533（91年）＋276,805 （92年）＋29
            2,812 （93年）＋300,564 （94年）＋294,077 （
            95年）＋305,536 （96年）＋316,263 （97年）＋
           【316,26 3 ÷12×3 ＝79,066】（98年1 至3 月起
            訴前）＝4,252,989 元。而原告母子二人合計為8,
            505,978 元（即4,252,989 ×2 ＝8,505,978 ）。
          又原告林恆如另支付兩造所生之子黃宗翔之學費、
            電腦費及醫療費，且原告母子均因遭被告毆打而腰
            椎受傷致需購買指壓揉椅墊等醫療器材，致原告復
            無端支出相當費用，及原告負擔原告母子之保險費
            ，至少合計有770,014 元，此等費用屬家庭生活費
            及扶養費，依法均應由被告負擔。
          另原告母子所居住房屋之房租及管理費，被告均未
            遵期如實負擔，自90年3 月間自98年3 月止，原告
            無法律上原因支付房租1,536,000 元及管理費172,
            800 元，合計1,708,800 元。
        (2)如前所述，自82年間自93年3 月止，原告林恆如共計
          墊付10,984,792元（即8,505,978 ＋770,014 ＋1,53
          6, 000＋172,800 ＝10,984,792），又被告於上述期
          間曾給付原告2,978,117 元（即84年至98年3 月20日
          原告林恆如起訴前，已支付生活費合計1,757,000 元
          及90至97年間已支付之房租、管理費、水電費等合計
          為1,173,803 元及98年1 至3 月已支付之房租費、管
          理費、水電費、瓦斯費等合計47,314），扣除後被告
          應再給付原告8,006,678 元。
          被告自90年至97年已支付之房租費、管理費等合計
            1,173,803 元【即86,000（90年）＋111,1 92 （
            91年）＋116,487 （92年）＋193,228 （93年）＋
            136,086 （94年）＋158,228 （95年）＋163, 136
            （96年）＋209,446 （97年）＋47,314 （98 年）
            ＝1,173,803 元】。
          被告直接給付租金與房東，承租桃園縣中壢市○○
            ○街7 號12樓之3 房屋含車位予原告母子二人居住
            使用，惟被告佔用其中三分之一空間，故被告給付
            之租金應扣除其自行使用部分即3 分之1金 額。
          又被告承租之車位，自90年至95年1 月間均由被告
            與其外遇女子使用，故該段期間每月車位租金三千
            元應扣除，不計入被告給付範圍。另停車場清潔費
            每月300 元，亦非被告為原告給付之費用，同樣應
            予扣除。
    (三)被告應自98年4 月起至101 年8 月止，按月於每月5 日前
      給付原告黃宗翔50,000元，被告如遲誤一期履行者，其後
      之期間視為亦已到期，及至清償日止，按年息5% 計 算之
      利息。
      1.請求權基礎：民法第1084條第2 項、第1114條第1 款、
        第1117條第1 項。復依民法第1084條，乃規定父母對於
        未成年子女之保護及教養義務，與同法第1114條1款 所
        定，直系血親相互間之扶養義務者不同，後者凡不能維
        持生活而無謀生能力時，皆有受扶養之權利，並不以未
        成年為限。又所謂謀生能力並不專指無工作能力者而言
        ，雖有工作能力而不能期待其工作，或因社會經濟情形
        失業，雖已盡相當之能事，仍不能覓得職業者，亦非無
        受扶養之權利，故成年之在學學生，未必即喪失其受扶
        養之權利，最高法院56年台上字第795 號判例可資參照
        。故縱使原告黃宗翔成年後，因仍為在學學生，不能期
        待原告黃宗翔工作，是截至10 1年8 月原告黃宗翔完成
        大學學業時止，原告黃宗翔請求被告尚應按月給付原告
        黃宗翔扶養費，自屬有據。
      2.查原告黃宗翔所需食衣住行育樂各項生活費、學雜費、
        補習費等費用數額龐雜，難以完全確定其金額，更不可
        能皆有支出單據證明，惟按，當事人已證明受有損害而
        不能證明其數額或證明顯有重大困難者，法院應審酌一
        切情況，依所得心證定其數額，民事訴訟法第222 條第
        2 項定有明文。
      3.於91年間保護令判命被告應按月給付原告黃宗翔生活費
        2 萬元，換言之，依91年間之保護令，被告全年應給付
        原告黃宗翔之生活費，不過24萬元，惟依行政院主計處
        公佈之家庭平均每戶全年經常性收支，90至96 年 之每
        人每年平均經常性支出已達27至30餘萬元，97 年 之每
        人每年平均經常性支出達316,263 元，況且原告黃宗翔
        現就讀於私立中國科技大學，較之保護令裁定時間為91
        年間，當時原告黃宗翔就讀公立國中，目前原告黃宗翔
        之學費支出已較91年時高出16至18倍之多。同時，原告
        黃宗翔有過敏體質，眼、鼻及臉、全身對水中之氯過敏
        、尿酸過高、脊椎側彎須進行脊骨矯治每次至少需自費
        3,000 元，每週2 至3 次、每月8至12 次至少共需
        24,000至36,000元不等，尚有矯正器約8400元、背部挫
        傷扁平足、手指彎曲、足趾外翻、色弱、近視散光、牙
        齒咬合不正（亟需矯正費用至少10餘萬元）、齟齒等健
        康問題，又脊椎側彎、牙齒咬合不正等問題，已嚴重造
        成腸胃功能異常、亟待診療矯正、改變起居飲食，始能
        有有效回復正常身體狀況，甚至須購買防敏等特殊寢具
        、濾水器（廚房、衛浴室等），購買有機食品等，始能
        使身體不再復發慢性不適之疾病及改善體質，且須經常
        搭乘火車往返於台北（脊祥診所整脊）、中壢（居住地
        ）、湖口（中國科技大學）間，醫囑不宜久站、久坐、
        走太久的路程) 及騎( 坐) 乘機車，目前因原告林恆如
        頸椎、腰椎、手、足等亦因傷病中，不適宜再騎機車接
        送原告黃宗翔至火車站，原告黃宗翔常因上課等不到車
        、晚上下課回中壢時已近23時，已無公車可搭乘，往往
        須走20分鐘的路程回家，亟需購置汽車代步以緩解舟車
        勞頓之不適及節省搭車時間。再因現在之居住處水壓太
        低無法裝置過濾器，至台北整脊、湖口校區往返火車站
        通車不易，晚間7 時即無公車班次等問題，更亟需移居
        、轉校、搬回台北市，凡此均需較以往高額之金錢。故
        91年問保護令判命被告應按月給付原告黃宗翔2 萬元云
        云，於時隔7 年之98年，物價水準相對提昇，早有不足
        ，以被告豐厚之收入及實質資產狀態，原告黃宗翔請求
        被告於原告黃宗翔101 年8 月大學畢業前，應按月給付
        原告黃宗翔5 萬元，應屬有理。
      4.再因涉及子女成長所需保護教養費用，且屬按月給付之
        金額，為恐日後被告有拒絕或拖延之情，爰請鈞院參酌
        非訟事件法第127 條規定，諭知被告如遲誤一期履行者
        ，其後之期間視為亦已到期。末按本件被告應負擔原告
        黃宗翔將來之扶養費用，係屬民事訴訟法第389 絛第1
        項第2 款「命履行扶養義務之判決」，且因判決之宣示
        ，已成定期給付之性質，自亦屬民事訴訟法第427 條第
        2 項第8 款之「其他定期給付」，法院均應依職權宣告
        假執行。
    (四)被告應自98年4 月起至被告或原告林恆如一方死亡或雙方
      婚姻關係不存在時，按月於每月5 日前給付原告林恆如
      68,000元，及各至清償日止，按年息5%計算之利息。
      1.原告林恆如與被告日前尚有婚姻關係，被告對原告林恆
        如亦負有與原告黃宗翔相同順序之扶養義務。再按「夫
        妻法定財產制關於家庭生活費用，除夫無支付能力時，
        由妻就其財產之全部負擔外，以由夫負擔為原則，如妻
        有正當理由而與夫分居時，夫仍應負擔妻之生活費用即
        家庭生活費用，此與法定扶養義務不同。」最高法院50
        年臺上字第2737號判例要旨著有明文。
      2.被告應依其資力及原告林恆如實際身體健康狀況與實際
        生活所需，按月給付原告林恆如家庭生活費、扶養費等
        每月5 萬元：
        查91年間保護令判命被告應按月給付原告林恆如生活費
        2萬元，依91年間之保護令，被告全年應給付原告林恆
        如之生活費，不過24萬元，惟依行政院主計處公佈之家
        庭平均每戶全年經常性收支，90年起之每人每年平均經
        常性支出達27至31萬餘元，97年之每人每年平均經常性
        支出達316,263 元，況被告前於91年後曾手寫承諾將按
        月給付生活費34,000元及房屋租金16,000元合計5 萬元
        ，足證被告於91年間即認為原告林恆如之生活所需不含
        房屋租金至少為每月3 萬4 干元；而近數年來原告林恆
        如身體狀況不佳，有脊椎骨刺頸椎彎曲鈣化、左膝因傷
        病變待轉診國軍804 醫院進一步檢查、脊骨矯治（每次
        至少需自費3 千元，每週2 至3 次、每月8 至12次至少
        共需24,000至36,000元不等，尚有矯正器約8,400 元）
        ，腦部因多次遭被告毆打，高處跌落挫傷，醫囑已有提
        早老化現像，頸椎、脊柱多處損傷，待核磁共振照影方
        能確定傷處損害程度，兩側乳房緻密腺體組織現發有硬
        塊需做乳房攝影、超音波（均需自費），右手中指彎曲
        ，食指、手肘、左手食指等肌膜炎，牙齒因多次遭被告
        痛毆而掉落，僅能暫時做活動式假牙，今因年久鬆動需
        重新製作甚至需作植牙（需自費），因脊椎不正及牙齒
        等問題，已嚴重造成腸胃功能問題，醫囑需作大腸鏡檢
        查（麻醉需自費3,000 元）等，凡此均須相當花費，且
        須每週每月固定自費看診，91年間保護令所裁定之每月
        2 萬元生活費及被告自行書寫承諾每月3 萬4 千元之生
        活費，對照原告林恆如目前之身體狀況，已有不足，況
        將來生活物價指數勢必逐年上揚，為此原告林恆如請求
        被告按月給付家庭生活費、扶養費等5 萬元，應屬有理
        。
      3.被告應依其承諾按月給付原告林恆如房租1 萬6 干元及
        管理費、公共水電費約2 干元，合計1 萬8 千元：
        91年間之保護令已判命被告應按月給付房租16,000元，
        被告亦手寫承諾將自91年起按月給付房租16,000元，雖
        被告過去並未規律給付，惟被告並非全然未給，且被告
        就其曾給付之少數月份中，均係房租連同管理費、公共
        水電費約2,000 元等一起給付。為此，原告林恆如請求
        被告依其承諾，按月給付房租及管理費共1 萬8 千元，
        為有理由。
    (五)被告應自91年6 月1 日起至被告或原告林恒如一方死亡或
      雙方婚姻關係不存在止，按月於每月5 日前給付原告林恆
      如25,000元，及各至清償日止，按年息百分之五計算之利
      息。
      1.請求權基礎：按民法第1003條之1 第1 項規定及第1018
        條之1 規定，準此，由於妻無經濟能力且從事家事勞動
        ，故家庭生活費用應全由夫負擔，夫妻並得約定一定金
        額之金錢供無經濟能力且從事家事勞動之妻自由處分。
      2.被告曾承諾每月給付2 萬5 千元之自由處分金給原告林
        恆如，惟多年來被告未曾履行，被告自應依約履行，並
        說明如下：
        (1)原告林恆如於婚前，每月均給付母親萬餘元作為母親
          生活費，原告林恆如與被告婚後不久，被告要求原告
          林恆如專職在家操持家務，勿外出工作，承諾每月給
          予原告林恆如一筆報酬，由原告林恆如自由使用並可
          交給母親，惟被告迄未履行。
        (2)又原告林恆如與被告結婚前，被告表示為將來早日自
          行開業計，由被告及原告林恆如按月各存一筆錢入被
          告於郵局開立之帳戶，該筆錢待被告開業後當返還原
          告林恆如，惟被告早已開業多年，經原告林恆如屢次
          向被告請求返還，被告均置之不理。
        (3)被告自離家迄今，從未盡其為人父之責，不僅未曾照
          料原告黃宗翔，甚至明知原告林恆如之母為代原告林
          恆如照料幼子已代墊諸多費用，仍無償還之意。嗣雖
          原告林恆如多次催促還錢給被告岳母，亦經被告同意
          於原告等搬回中壢後給付，被告仍未曾償還分文給原
          告林恆如之母。
        (4)原告林恆如於被告離家後不久，為自謀生活，與胞姐
          林明娜共同於汐止經營音樂教室，被告得知此事後，
          三番兩次要求原告林恆如結束音樂教室，並承諾給予
          相當金錢，嗣原告林恆如按被告之請求結束音樂教室
          ，詎被告竟未依承諾給予自由處分金。經原告林恆如
          多次請求，被告均置之不理。
    (六)並聲明如下：
      1.被告應給付原告林恆如8,006,675 元，及自起訴狀繕本
        送達翌日起至清償日止，按年息5%計算之利息。
      2.被告應自98年4 月起至101 年8 月止，按月於每月5 日
        前給付原告黃宗翔50,000元，被告如遲誤一期履行者，
        其後之期間視為亦已到期，及至清償日止，按年息5%計
        算之利息。
      3.被告應自98年4 月起至被告或原告林恆如一方死亡或雙
        方婚姻關係不存在時，按月於每月5 日前給付原告林恆
        如68,000元，及各至清償日止，按年息5%計算之利息。
      4.被告應自91年6 月1 日起至被告或原告林恆如一方死亡
        或雙方婚姻關係不存在止，按月於每月5 日前給付原告
        林恆如25,000元，及各至清償日止，按年息5%計算之利
        息。
      5.訴訟費用由被告負擔。
      6.第一項請求原告林恆如願供擔保請准宣告假執行；第二
        、三項扶養費之請求，關於訴訟中履行已到部分，得假
        執行；另關於履行期未到部分，於各該給付期屆至時，
        各得假執行。
二、被告方面：
    (一)原告訴之聲明第一項請求被告給付8,006,675 元，及自起
      訴狀繕本送達翌日起至清償日止，按年息5%計算之利息，
      為無理由。如下：
      1.原告稱兩造於75年1 月25日結婚後，被告不准其外出工
        作，控制經濟，暴力毆打，不支付家庭生活費等情，並
        非事實。
      2.被告於83年3 月20日至91年1 月21日，每月以現金給付
        原告林恆如30,000元作為家庭生活費，此期間94個月，
        共給付282 萬元。被告並購買原告住家所需用之傢俱、
        用品共計支出60萬元及健保費12萬元。而於此期間，被
        告共給付原告家庭生活費354 萬元。
      3.被告於91年1 月22日至91年9 月22日，期間8 個月，共
        給付原告592,621 元（其中家庭生活費42萬2221元，遲
        延利息10萬2221元），本款係依鈞院90年度家護字第68
        6 號通常保護令，及台灣高等法院91年度家護抗字第84
        號民事裁定所示給付原告2 人之家庭生活費及房屋租金
        等之費用。被告已給付上揭期間原告等2 人之家庭生活
        費之事實，於鈞院97年度訴字第467 號、台灣高等法院
        97年度上易字第747 號原告林恆如與被告間債務人異議
        之訴審理時，為原告所承認，且為法院判決認定之事實
        。又查原告於上揭聲請通常保護令事件，原告黃宗翔向
        台灣高等法院提起抗告請求被告給付每月生活費共5 萬
        元，原告則提起抗告亦請求被告給付每月之租金（含管
        理費、屋險、水電、瓦斯費、設備維護費）3 萬元，另
        再請求給付每月扶養費（含食、衣、行、育、樂、慈善
        、禮物、保險費）6 萬6000元。但台灣高等法院裁定被
        告每月應給付原告2 人之生活費各2 萬元，另房租1 萬
        6000元，駁回原告等其餘之請求，該裁定並已確定在案
        。被告亦依法院之民事確定裁定為給付完竣，是以，不
        僅於91年1 月22日至91年9 月22日期間係原告每人每月
        2 萬元，已裁定確定，原告已不得再要求增加給付此期
        間之家庭生活費，於此期間之前或之後原告每人亦應不
        得要求超過每月2 萬元之生活費。
      4.91年9 月23日起至98年7 月23日共給付原告3,790,700
        元，此部分之給付：
        每月之家庭生活費42,000元（項目包含生活費2 萬元、
        房租16,000元、大樓管理費1800元、水電、瓦斯費、健
        保費、車資等，此期間82個月），及原告黃宗翔就讀育
        達中學之教育、補習學雜費用、機車、筆記型電腦等費
        用。
      5.自97年1 月5 日至今，被告仍每月給付原告林恆如每月
        之家庭生活費42,000元（項目包含生活費2 萬元、房租
        16,000元、大樓管理費1,800 元、水電、瓦斯費、健保
        費、車資等），原告於起訴狀亦承認自84年起，被告有
        每月給付其家庭生活費，原告於98年6 月2 日補陳狀亦
        承認於保護令期間被告已給付原告1,767,000 元，91年
        1 月至98年3 月期間之房租1,536,000 元、91年1 月至
        97 年12 月期間之大樓管理費1,512,000 元，合計給付
        原告林恆如3,454, 2 00 元。由此可見，被告確有給付
        原告家庭生活費，應屬無疑。
      6.又被告於91年9 月23日至今，每月匯款予原告林恆如2
        萬元，並每月支付房屋1 萬5 千元至1 萬6 千元，支付
        大樓管理費1,600 元至2,000 元，支付水電費、瓦斯費
        、原告等之勞健保費、勞保退休金，98年10月起每月匯
        款2,300 元至5,000 元予原告黃宗翔，以上事實有附呈
        之中國信託銀行歷史交易查詢報表、存摺、房屋租賃契
        約書、大樓管理費繳款單足稽。原告黃宗翔就讀育達高
        中、清雲科技大、中國科技大學之學費亦係被告繳納，
        以上有附呈收據4 張足稽，況原告黃宗翔就讀中國科技
        大學99年度之學雜費計32,186元，亦係由被告持續繳納
        。
      7.原告林恆如前曾依據鈞院90年度家護字第686 號及臺灣
        高等法院91年度家護抗字第84號通常保護令裁定，主張
        被告應自91年2 月1 日起按月給付其及未成年子女黃宗
        翔每人每月2 萬元之扶養費及房屋租金16,000元，而被
        告自91年1 月22日迄至97年1 月5 日期間，被告亦給付
        原告2,364,000 元，況於前案97訴字第469 號債務人異
        議之訴乙案中，原告林恆如亦自承被告已給付伊扶養費
        2,364,000 元，此外，於二審訴訟中，被告又再給付原
        告102,221 元，是以被告自91年1 月22日之後，共給付
        原告2,758,282 元，原告稱被告未給付渠扶養費，顯非
        事實。
      8.原告林恆如主張82年至98年3 月期間伊所支出家庭生活
        費，係如行政院主計處就台北縣及桃園縣家庭歷年來平
        均每戶全年經常性支出之統計資料所示，於此期間原告
        支出之家庭生活費，合計原告每人金額共425 萬2989元
        ，原告2 人合計共850 萬5978元云云。但於此期間，被
        告每月均已給付原告林恆如家庭生活費，另支付房租、
        水電、瓦斯、勞健保費用、及管理費等，迄至今日給付
        未間斷，如前之所述，則焉有係原告支付之事。再查原
        告既不能證明有此之金額之支出，是原告既不能證明有
        此金額之損害，亦不能證明被告有受此之金額之利益，
        則原告請求被告返還不當得利，實屬無據，從而被告難
        謂有此金額之不當得利可言，又查原告黃宗翔迄至今日
        仍係在學之學生，並無任何收入，焉有4 百餘萬元之支
        出可言。矧查，原告所提出行政院主計處就台北縣及桃
        園縣家庭歷年來平均每戶經常性支出表中所列之金額，
        係包含消費支出及非消費支出二項金額之合計，但就其
        中之非消費支出之項目中，所列利息支出、賦稅支出、
        捐贈及其他移轉支出等，原告均不能證明其有此支出，
        且此項本非家庭生活必要性支出。是以，並不能作為原
        告主張其支出家庭生活費或必須支出之費用之依據。換
        言之，充其量原告亦只能以該統計表中所列有關家庭消
        費支出之金額部分作為參考資料。再者，被告家庭人口
        數亦上揭統計表所列不同，被告家庭人口數，除原告2
        人之外，另有被告、被告父親、母親、被告另二名子女
        黃宗偉、黃愛，職是被告家庭之人口數為7 人。從而，
        原告苟援引之行政院主計處之統計之資料數據，其所列
        每戶之全年經常性支出或消費支出金額，應以當年之支
        出除以7 人，為被告家庭每人之支出之依據。故原告以
        此為依據，請求原告返還無因管理費用及不當得利，難
        認有據，再者，原告林恆如因自己之生活所需為自己支
        付生活費，為扶養自己之子女黃宗翔而支出之扶養費，
        既非為被告管理事務，亦非欠缺法律上原因，從而原告
        依無因管理或不當得利請被告給付上開金額，並非有理
        。
      9.依民法第1119條、1003條之1 之規定，原告林恆如本有
        工作能力，亦自承其於89年間經營音樂教室教授鋼琴，
        而被告被告家庭人口數，除原告二人之外，另有被告、
        被告父親、母親、被告另二名子女黃宗偉、黃愛，胥係
        依法受被告扶養之權利人。而被告之所得，於92年為
        756,067 元、93年為401,157 元、94年為517,668 元、
        95年為427,594 元、96年為1,525 元，又被告尚有位於
        桃園縣中壢市○○路292 號14樓之2 房屋貸款尚須繳納
        ，被告之經濟能力不強，並有鉅額負債，原告林恆如有
        工作能力，是以原告林恆如要求被告結付渠82年起至98
        年3 月止，給付原告8,006,675 元生活費及自98年4 月
        起原告二人每人每月5 萬元之扶養費、家庭費等，及91
        年6 月起每月給付原告林恆如自由處分金25,000元難謂
        有理。又原告既請求被告每月給付生活費，又請求原告
        黃宗翔之學費、書籍費、補習費等等，胥屬重複請求，
        至原告請求二人之人身保險費、此並非必要之支出，被
        告亦無力負擔。
      10.於91年6 月26日民法修正前，家庭生活費用，固以夫負
        擔為原則，但並不排除妻亦可負擔家庭生活費用之情形
        。是妻願以其收入或其所有之金錢用以支付家庭生活費
        或子女扶養費，原非法所不許。尤且對於未成年子女保
        護教養之權利義務，兩造均有之，於89年之前，原告林
        恆如自承伊在台北縣汐止經營音樂教室有收入，原告林
        恆如因此以其收入支付家庭生活費及黃宗翔之扶養費，
        惟黃宗翔亦為原告林恆如之子，原告林恆如自有扶養該
        子女之義務，原告林恆如願以其收入支付其自己生活費
        及未成年子女黃宗翔扶養費，難認其之支出係為被告之
        所為之無因管理行為，亦難認被告有不當得利可言，何
        以原告林恆如先前不曾對被告主張家庭生活費及黃宗翔
        之扶養費，係為被告之無因管理或係屬被告不當得利之
        情形，則於被告持續支付伊家庭生活費多年迄今無異議
        ，則原告林恆如主張之前伊曾支付之家庭生活費，係屬
        被告之不當得利或為被告之無因管理，而請求被告返還
        ，自難為採。
      11.又原告林恆如請求權亦已罹於時效消滅。
        原告林恆如訴之聲明第一項請求被告給付扶養費、家庭
        生活費， 此係贍養費之性質，原告又自82年1 月起至
        按清償日止按年率5%計算之利息。按請求權因15年不行
        使而消滅，民法第125 條定有明文，又查贍養費及利息
        請求權，依民法第126 條規定因5 年間不行使而消滅，
        從而原告就已罹於請求權時效之贍養費及利息為請求，
        難謂有理。
    (二)原告黃宗翔請求自98年4 月起至101 年8 月止，每月5萬
      元之生活費，為無理由：
      1.除原告2 人之外，尚須扶養父親、母親、及另2 名未成
        年子女黃宗偉、黃愛，而被告之收入有限，參被告92年
        至96年度綜合所得稅各類所得資料清單所示。被告每年
        收入總額為75萬餘元至42萬餘元，97年後收入總額為46
        萬2900元，另被告尚欠合作金庫商銀959 萬元，以上亦
        附呈之綜合所得資料清單、房屋擔保借款繳息清單足佐
        。是以被告經濟情況不佳。至於原告黃宗翔稱其過敏體
        質、尿酸過高、脊椎側彎，背部挫傷、扁平足、手指變
        曲、足趾外翻、色弱、近視散光、牙齒咬合不正、齟齒
        、胃功能異常等，必須醫療及購買特殊器具、有機食品
        及汽車代步云云，此胥屬不能證明，且亦不能證明必項
        長期每月不斷之治療，或為其生活上必需之支出。
      2.又按民事訴訟法第246 條之規定請求將來給付之訴，以
        有預為請求之必要者為限。依原告黃宗翔所自承者，被
        告自91年9 月起迄今，每月均有給原告生活費及房租等
        ，每月給付金額在4 萬元以上，於原告本件起訴之後被
        告仍持續給付並未間斷，是原告提幾本件將來給付之訴
        ，難謂合法，亦欠缺權利保護之要件。
    (三)原告林恆如主張一方死亡或雙方婚姻關係不存在時，按月
      給付伊6 萬6000元，為無理由：
      1.原告稱被告承認每月給付伊生活費3 萬4000元及房租1
        萬6000元，合計5 萬元等情，惟查此非事實，此因原告
        二人係母子，且共同生活，從而被告給付予原告之生活
        費，自係給付予原告2 人之生活費，而非給付原告林恆
        如一人之生活費，是以原告稱被告答應給付原告一人每
        月生活費3 萬4000元，實非事實。至於房租之租金，每
        年並不相同，並非每年每月必係1 萬6000元。
      2.原告稱其身體狀況不佳，有脊椎體刺、頸椎彎曲鈣化、
        左膝病變待診、脊骨矯治、挫傷、乳房緻密腺體組織發
        現硬塊需作攝影、超音波、手中指彎曲、食指、手、左
        手食指膜炎等需植牙、脊椎不正、腸胃功能有問題云云
        ，此亦胥屬不能證明，且亦不能證明必須長期每月不斷
        治療。矧查，被告收入有限，連同被告自己必須支付7
        人之家庭生活費，如前所述，是原告林恆如此之要求被
        告每月給付68,000元生活費，實屬無理。
      3.又按民事訴訟法第246 條之規定請求將來給付之訴，以
        有預為請求之必要者為限。依原告所自承者，被告自91
        年9 月起迄今，每月均有給原告生活費及房租等，每月
        給付金額在4 萬元以上，於原告本件起訴之後被告仍持
        續給付並未間斷，是原告提幾本件將來給付之訴，難謂
        合法，亦欠缺權利保護之要件。
    (四)原告林恆如訴之聲明第四項，請求被告自91年6 月1 日起
      至雙方死亡或婚姻關係不存在時止，按月給付原告林恆如
      自由處分金25,000元，為無理由:
      1.原告林恆如稱被告曾承諾給付伊每月自由處分金2 萬50
        00元云云，並非事實，原告於98年3 月20日之起訴狀主
        張被告應給付伊每月之自由處分金2 萬元，嗣又稱被告
        係承諾給予相當金錢云云。是以，被告並未承諾給予原
        告林恒如所謂之自由處分金每月2 萬5000元甚明。退步
        而言，苟被告曾表示給予原告金錢，亦係給予原告母子
        之家庭生活費，而非所謂之自由處分金。自由處分金係
        民法於91年6 月26日始修正增訂之規定，則焉有被告在
        之前承諾給予原告自由處分金之事。況且以被告之收入
        ，及扶養之人數，被告實亦無能力於支付家庭生活費之
        外，再給付原告自由處分金。
      2.原告稱伊在汐止經營音樂教室，被告要求其結束該音樂
        教室，而承諾給其自由處分金云云，並以原告之姐林明
        娜為證。惟查，原告所云之一切支出之用途及其經營音
        樂教室，均屬為支付及賺取家庭生活之資，被告固不曾
        承諾給與原告自由處分金之事，退步而言，苟被告曾表
        示給予原告金錢，亦無非係為原告及兒子黃宗翔家庭生
        活扶養之費用，斷無未給付原告家庭生活費，而係給付
        原告自由處分金之理。
      3.原告林恆如於90年間向鈞院對被告聲請通常保護令，於
        鈞院91年家護字第686 號裁定之後，原告復向台灣高等
        法院提起抗告，由該院91年度家護字第84號民事裁定，
        原告於該案件主張被告應給付伊扶養費、房租、房租押
        金、轎車、廚俱、各種家俱、家電用晶、各項教育學習
        用品、小提琴、搬家費、仲介房屋費、醫療費、計程車
        費等等，鉅細靡遺，並主張被告曾在一審到庭陳述稱，
        被告表示之前每月給伊1 萬元，孩子的衣服、補習費平
        均一個月大概3 萬5000元等情，而請求高等法院增加給
        付，原告不曾於該通常保護令事件主張被告曾承諾每月
        2 萬5000元自由處分金，苟有此事，原告於該通常保護
        令事件，斷無不為提出主張而為請求之理。矧查於該案
        ，原告係稱因被告毆打伊成傷，致伊無法從事鋼琴任教
        之職，以上參見原告所提出之原證一號台灣高等法院民
        事裁定可稽。由上可見，原告所稱因被告要求其結束音
        樂教室而承諾給伊自由處分金及證人林明娜所證，純屬
        不實，不足採信。
      4.又原告稱伊因生活所需向姐姐林明娜借款，但證人林明
        娜所稱借錢予原告之詞，徒憑空口，並無證據可以證明
        林明娜曾交付借款予原告之事實，矧查林明娜夫妻既係
        經營小生意，豈有錢可借予原告，又不記帳之理。再者
        ，原告於83年至89年之間銀行尚有不少存款，是亦不可
        能斷斷續續向林明娜借款支付家庭生活費。
      5.按以被告之經濟能力而論，被告無力負擔，依民法第
        1018條之1 規定之自由處分金，係夫妻得協議之事項，
        而非得請求法院判決給付。
      6.原告林恆如請求被告自98年4 月起至一方死亡或雙方婚
        姻關係結束止按月給付其家庭生活費等及自由處分金。
        惟查日後被告即原告林恆如各自經濟能力如和尚無從認
        定，是以，原告此請求，亦非有理。
    (五)原告林恆如請求被告自98年4 月1 日起至一方或雙方死亡
      或婚姻關係不存在時止，按月給付原告林恆如房租及管理
      費18,000 元，為無理由：
      按房租及大樓管理費本屬家庭生活費之部分，原告請求被
      告每月給付家庭生活費用之外，再請求給付每月之房租及
      管理費係重複請求，自非有理。
    (六)並聲明如下：
      1.原告之訴及假執行之聲請均駁回。
      2.訴訟費用由原告負擔。
      3.如為被告不利之判決，被告願供擔保請准免為假執行。
三、兩造不爭執事項：
    1.原告林恆如與被告於75年1月12日結婚，婚後並共育有未
      成年子女黃宗翔，婚姻關係存續中，惟兩造自82年起分居
      迄今，分居期間未成年子女黃宗翔與原告林恆如同住。
    2.原告林恆如向本院提起90年度家護字第686號通常保護令
      事件，該案嗣經原告林恆如抗告，復經臺灣高等法院以91
      年度家護抗字第84號民事裁定被告應自91年1 月22日至91
      年9 月22日止，按月應給付原告二人各2 萬元之生活費及
      房屋租金16,000元裁定確定。
    3.依臺灣高等法院91年度家抗字第84號民事裁定，被告於91
      年1月22日至91年9月22日，准予核發保護令期間，被告應
      給付原告林恆如之金額為465,061元，及遲延利息10,221
      元等節，被告均確已依前開執行名義記載（本院97年度司
      執字第7062號）之內容給付金錢與原告。
四、得心證理由：
    (一)原告林恆如請求扶養費部分：
      1.起訴前：
        按受扶養權利者，以不能維持生活而無謀生能力者為限
        。民法第1117條第1 項定有明文。本件經查：原告林恆
        如於85年9 月起至90年2 月28日止，在台北縣汐止鎮（
        即新北市汐止區）開音樂教室（起迄時間參原告99年8
        月11日民事準備（二）狀第7 頁），證人林明娜即原告
        林恆如之姊於100 年1 月24日到庭證述「每月淨收入1
        、2 萬元，到汐止之前在省桃當掛號小姐」之情，是原
        告林恆如係於90年2 月底結束前開音樂教室，回到桃園
        縣中壢市。而原告於90年9 月15日遭被告毆打後，即未
        再教授現無收入（參酌台灣高等法院91年度家護抗字第
        84號民事裁定第8 頁），是原告林恆如應自90年9 月15
        日起，即無工作能力，則原告林恆如自斯時起，即能依
        首揭說明，請求給付扶養費用。被告雖以伊執業收入越
        來越少，且尚有家屬6 人及被告本人，需被告扶養，另
        有向銀行貸款959 萬元，已無法負擔原告之生活費用等
        情置辯。惟被告銀行之存款不減反增（增至200 餘萬元
        （參卷二第102 頁至120 頁），可知被告尚有未申報之
        所得，故被告所辯收入減少，無力獨自負擔原告之生活
        費用之情，不足採信。本院審酌被告係執業醫師收入頗
        豐、原告林恆如無不動產、被告住大宅（含車位約109
        坪，見卷一第406 頁）、且有200 餘萬元之存款，認被
        告應全部負擔原告之生活費用，認被告每月應給付原告
        林恆如生活費2 萬元及房租16,000元為適當，是原告自
        90年9 月15日起，至本件起訴前1 日止（98年3 月19日
        ），共7 年又186 日，共3, 244,142元，計算式為97年
        9 月14日起，+16 日（97年9 月）+31 日（10月）+30
        日（11月）+3 1日（12月）+ 31日（1 月）+28 日（2
        月）+19 日（3 月），（20,000+16,000=36,000 ×12
        個月×7 年又186 日）。但應扣除被告依台灣高等法院
        前揭裁定已給付之費用288,000 元（計算式
        20,000+16,000= 36,000 ×8 個月），故原告林恆如能
        請求扶養費用為2,956,142 元。
      2.起訴後：即原告林恆如請求被告給付家庭生活費用每月
        50,000 元及房租及管理費18,000 元部分：
        (1)按扶養之程度及方法，當事人得因情事之變更，請求
          變更之。民法第1121條定有明文。原告林恆如得請求
          被告給付扶養費，已如前述。
        (2)本院審酌一般國民生活水準，即參酌行政院主計處編
          印之中華民國臺灣地區98年度家庭收支調查報告結果
          ，原告林恒如居住地域之桃園縣民每戶平均消費性支
          出分別為742,050 元，非消費性支出則分別為205,13
          7 元，平均每戶人口數為3.5 人，依上開統計資料計
          算，桃園縣民97、98年度平均每人每月生活支出則為
          22,552元【計算式：《（742,050+205,137 ）÷3.5
          》÷12＝22,552（小數點以下4 捨5 入，以下同）】
          。又桃園縣民98年度平均每人每月消費支出為17,668
           元 ，而行政院主計處每年發布之『家庭收支調查報
          告』，其中經常性支出包括消費性支出及非消費性支
          出，又核閱上開消費性支出係指食品、飲料及菸草
          衣著、鞋襪類房地租、水費、燃料動力家庭器
          具及設備和家庭管理醫療及保健運輸交通及通訊
          娛樂教育及文化服務雜項支出等，因此該消費性
          支出既已包含原告林恆如主張其之各項支出，解釋上
          自可作為本件參考標準，且項目亦涵括食衣住行育樂
          及保險等生活範圍，且係不分成年人與未成年人一般
          日常生活之消費支出，固可反映國民生活水準之功能
          ，惟衡諸目前國人貧富差距擴大，且漸有Ｍ型化社會
          之趨勢，在財富集中於少數人之情況下，除應參照該
          調查報告所載之統計結果作為支出標準外，尚應衡量
          兩造收入及經濟狀況，實較公允，此由前揭家庭收支
          調查報告所載之桃園縣民，98年平均每戶家庭之所得
          收入總計1,146,080 元，平均每戶每月所得收入為95
          ,507元【計算式：1,146,080 ÷12＝95,507】，故依
          家庭總收入與前揭數額相較，即可查知可否負擔上開
          生活支出水平，殆屬顯然。本件被告雖抗辯：伊收入
          減少，受伊扶養之人眾多，無法全然給付等情。惟被
          告所辯不足採信，已如前述（參四、(一)、1.）：原告
          現無工作，近年更身體狀況不佳，無法出外就職，且
          因健康情形不佳尚須額外支出醫療費用，而被告為執
          業醫生，被告之經濟能力及資力均顯大於原告林恆如
          ，卻未對家庭之正常維繫為貢獻，又原告林恆如現行
          所居住之房屋係由被告所承租，於98年度每月房屋租
          金係15,000元，此有被告提出之房屋租賃契 約影本
          在卷可按（參見卷一第234 頁），又該屋每月管理費
          為1,800 元，被告亦主張均係由其繳納，足認被告亦
          知悉原告林恆如現行確無能力支付該筆房屋租金及管
          理費用，依民法第1003條之1 第1 項規定之意旨，本
          院參酌上情及原告林恆如與被告之身分地位及經濟能
          力，認原告林恆如請求被告每月應給付原告林恆如家
          庭生活費用（自當包含原告林恆如主張之房屋租金及
          管理費支出等費用）42,000元，以維持生活，尚屬適
          當，亦即原告林恆如請求被告自98年4 月1 日起至兩
          造婚姻關係消滅時止，按月於每月5 日前給付原告林
          恆如家庭生活費用42,000元，為有理由，應予准許，
          逾此範圍部分即乏依據，不應准許。是已屆期部分為
          2 年9 月（33個月），共1,386,000 元（42,000×33
          個月）。
      3.原告林恆如得否依民法第1018條之1 規定，請求被告給
        付自由處分金部分？
        (1)按夫妻於家庭生活費用外，得協議一定數額之金錢，
          供夫或妻自由處分，民法第1018條之1 固有明文，徵
          諸該法條文義與基於家務有價之立法意旨（該條立法
          理由參照），係指夫妻間於同法第1003條之1 家庭生
          活費用之外，另協議由夫或妻就從事家事勞動之他方
          一定數額之自由處分金，且應係僅指夫妻間得為自由
          處分金之協議，而於夫妻間協議成立後，始有基於該
          協議而來之自由處分金請求權，非謂夫妻間於未有協
          議之情形下，即得逕依該規定取得自由處分金之請求
          權，且基此意旨，亦應於夫妻間已有欲協議定一家庭
          生活費用外之自由處分金之合意，而僅係就確定數額
          協議不成時，始得訴請法院酌定之。
        2.經查，原告林恆如主張婚後被告要求原告林恆如專職
          在家操持家務，勿外出工作，並承諾每月給予原告林
          恆如一筆報酬，由原告林恆如自由使用，嗣原告林恆
          如於89年間自營音樂教室時，被告亦要求原告林恆如
          結束音樂教室，並承諾給予相當金錢，原告林恆如即
          依被告要求結束該音樂教室之經營，詎料被告竟未依
          承諾給予自由處分金，經原告林恆如多次請求，被告
          仍置之不理之情，為被告所否認，並以：89年間原告
          林恆如結束音樂教室時，尚無自由處分金之法律規定
          ，縱兩造有所約定，亦是被告承諾願給付原告林恆如
          生活費等情置辯，則原告林恆如主張被告應予其25,
          000 元部分，究係被告支付之家庭生活費用，抑或原
          告林恆如與被告協議「於家庭生活費用外」之原告自
          由處分金，已非無疑；又雖據證人即原告林恆如之姐
          林明娜到庭證稱：「（問：是否記得原告音樂教室開
          多久？）約二、三年賀伯颱風之前，後來因白曉燕案
          子在汐止附近，所以被告不讓原告開，才沒有繼續開
          ，當時小孩小，希望他回去照顧小孩」、「（問：有
          無條件？）有，當時他答應每個月給原告5 萬元，另
          外再買房子給原告，另外每個月給2 、3 萬元清償債
          務」（參本院99年12月21日言詞辯論筆錄），及原告
          林恆如提出被告於91年間寫予兩造所生之子黃宗翔代
          為轉交予原告林恆如之紙條，內容載有：「91年1 月
          起房租16,000元，生活費34,000元，一共50,000元，
          無其他任何費用」等情為證（見本院卷一第300 頁）
          ，惟參諸證人林明娜所述及前開被告書寫紙條內容文
          義脈絡至多僅堪認被告係在陳明其願每月給予原告林
          恆如5 萬元係為支付原告二人生活費等家庭生活費用
          （包含房租部分），並非指其係屬原告林恆如與被告
          「於家庭生活費用外」協議之原告自由處分金。此外
          ，原告林恆如對於與被告間確有於家庭生活費用之外
          ，有協議願給付原告有25,000元之自由處分金，或有
          預定一數額之自由處分金之合意，均未能舉證以實其
          說，是依前開說明，原告林恆如主張被告應給付其25
          ,000元或法院酌定相當數額之自由處分金，並無理由
          。從而，原告請求被告應自91年6 月1 日起至被告或
          原告一方死亡或雙方婚姻關係不存在止，按月於每月
          5 日前給付原告25,000元，及各至清償日止，按年息
          5%計算之利息，無理由，應予駁回。
    (二)原告林恆如請求被告返還不當得利部分，即支出原告黃宗
      翔扶養費用部分：
      原告林恆如主張其自82年起，至98年3 月止，扶養兩造之
      子黃宗翔共支出生活費用4,252,989 元、學費379,906元
      、保險支出390,108 元（含原告林恆如之保險費用）。然
      為被告所否認，並以超過15年部分已罹於時效，不得請求
      ，另學費部分係伊支出，保險部分並無必要等情置辯。經
      查：
      1.原告黃宗翔係兩造之婚生子女，為兩造所不爭執，應可
        認定，是依民法第1114條規定，原告林恆如及被告均有
        扶養原告黃宗翔之義務。
      2.依兩造之職業（原告林恆如為省桃收費人員、音樂教室
        負責人（證人林明娜證述每月淨利1 、2 萬元）收入均
        屬不高，被告為執業醫師收入頗豐、原告林恆如無不動
        產、被告住大宅（含車位約109 坪，見卷一第406 頁）
        及有存款等情，本院認原告黃宗翔之扶養費用應由被告
        全部負擔，應屬公平。
      3.按請求權因15年不行使而消滅。民法第125 條前段定有
        明文。本件原告林恆如於98年3 月20日向本院起訴，請
        求被告返還82年至98年3 月之不當得利，則82年至83年
        3 月19日之請求權已逾15年之請求時效，被告亦已抗辯
        罹於時效，是原告林恆如請求82年至83年3 月19日之不
        當得利返還，為無理由，應予駁回。
      4.又原告黃宗翔係77年4 月21日生，原告於83年3 月19日
        適讀幼稚園大班（下學期），至91年1 月21日止原告黃
        宗翔正讀東興國中2 年級（即前開臺灣高等法院以91年
        度家護抗字第84號民事裁定被告應自91年1 月22日至91
        年9 月22日止，按月應給付原告二人各二萬元之生活費
        及房屋租金16,000元裁定確定。），此段期間就讀公立
        龍山國小及東興國中，教育費用較幼稚園及私立高中及
        私立大學少，並參酌本縣97年平均每人每月消費支出為
        17,668元，及被告之資力，認83年3 月20日至91年1 月
        21日止，原告黃宗翔之生活費用以每月17,000元為適當
        。是原告林恆如支出之原告黃宗翔生活費用為1,600,70
        1 元（計算式：17,000元12月7 年又309 日）。
      5.又91年9 月23日至98年3 月19日止，原告黃宗翔每個月
        之生活費用為多少？
        91年9 月23日起至98年3 月19日止，原告黃宗翔於東興
        國中畢業後，就讀私立育達高中、私立中國科技大學，
        學雜費支出較91年9 月22日之前增加甚多，本院斟酌上
        情，及被告之資力等，認上揭期間，原告黃宗翔之生活
        費用以每月2 萬元為適當。是原告林恆如支出之原告黃
        宗翔生活費用為1,557,041 元（計算式：20,000元12
        個月6 年又178 日）。
      6.綜上，83年3 月20日至98年3 月19日（應扣除保護令期
        間即91年1 月22日至91年9 月22日，被告已給付之費用
        16萬元）原告林恆如支出原告黃宗翔之生活費用3,157,
        742 元（計算式：1,600,701+1,557,041 ）。逾此部分
        即無所據，應予駁回。
    (三)98年4 月至101 年8 月止，原告黃宗翔可請求之扶養費用
      為多少？
      原告黃宗翔主張被告應自98年4 月起，至101 年8 月其大
      學畢業止，被告每月應給付扶養費用5 萬元之情，被告則
      以原告黃宗翔之學費及生活費用伊均有支付，至大學畢業
      止，伊願給付原告黃宗翔之扶養費，但以原告二人每月共
      5 萬元為限等情置辯。本院斟酌原告黃宗翔尚在就學中，
      及被告之資力等情，認仍以每月2 萬元為據，是原告黃宗
      翔此部分之主張已屆期有2 年9 月，共33個月，每月2萬
      元，被告應先給付66萬元，並自101 年1 月1 日起101 年
      7 月31日止，每月給付2 萬元。
五、被告主張抵銷部分：
    被告抗辯自83年3 月20日起至98年6 月23日止，被告已給付
    原告林恆如7,785,600 元，另起訴後伊仍繼續給付原告2 人
    生活費用及學費，均應予抵銷之情。然為原告所否認，並以
    被告自84年起，至98年3 月20日起訴前止，被告曾給付原告
    林恆如2,978,117 元（即84年至98年3 月20日原告起訴前，
    已支付生活費合計1,757,000 元及90至97年間已支付之房租
    、管理費、水電費等合計為1,173,803 元及98年1 至3 月已
    支付之房租費、管理費、水電費、瓦斯費等合計47,314）置
    辯。經查：
    (一)原告林恆如部分：
      Ａ、起訴前：
        1.扶養費部分：
          經核對被告提出之存摺明細（參卷二第102 頁至120
          頁）及原告林恆如提出之生活費用統計明細（卷二第
          40頁至41頁），因被告所提出之歷史交易查詢報表即
          95年7 月30日之前（參卷一第185 頁至196 頁））未
          載明匯款帳戶，無法核對，是95年7 月30日之前之費
          用，僅依原告之生活費用統計表計算，可知被告自98
          年1 至3 月共匯6 萬元、97年匯22萬元（97年7 月未
          匯）、96年匯24萬元、95年匯16萬元（2 月、6 月、
          8 月、12月未匯）、94年匯24萬元、93 年 匯22萬元
          （2 月未匯）、92年匯22萬元（2 月未匯）、91年匯
          45,000元（5 、7 、9 、10、11月各匯9,000 元）、
          90年7 月匯1 萬元、84年匯2 萬元、85 年 匯2 萬元
          ，共計1,455,000 元，與原告主張之1,757,000 元，
          差302,000 元，原告林恆如顯係將前揭台灣高等法院
          裁定之91年1 月22日至91年9 月21日共給付32萬元部
          分列入（未包含租金128,000 元），惟前揭台灣高等
          法院裁定之91年1 月22日至91年9 月21日給付之32萬
          元已於上開計算原告扶養費時剔除，是應以原告主張
          之1,455,000 元，計入被告已給付之金額。
        2.租金部分：
          自90年9 月15日至98年3 月19日共計7 年又186 日，
          扣除91年1 月22日至91年9 月21日之242 日，為6年
          又309 日計算式為：9 （1 月）+28 （2 月）+31 （
          3 月）+30 日（4 月）+31 日（5 月）+30 日（6 月
          ）+31 日（7 月）+31 日（8 月）+21 日（9 月）共
          9+28+31+30+31+3 0+31+31+21=242日，7 年又186 日
          -242日=6年又309 日，每月租金16,000元計算，共16
          ,000元×12月×6 年又309/365=1,152,000+162,542=
          1,314,542 ，較原告林恆如主張之1,173,803 元多14
          0,739 元，被告未舉證確曾支出140,739 元，是1,17
          3,803 元應列入被告已給付之租金。
        3.綜上，被告抗辯給付予原告林恆如之生活費用及租金
          共2,628,803 元（1,455,000+1,173,803 ）。是原告
          林恆如請求之2,956,142 元，應扣除上揭被告給付之
          2,628,803 元，被告尚應給付原告林恆如扶養費327,
          339 元。
      Ｂ、起訴後：
        1.起訴後被告已給付原告林恆如522,300 元之扶養費：
          經核對被告提出之存摺（參卷二第102 頁至120 頁）
          及原告林恆如提出之生活費用統計明細（卷二第40頁
          至41頁），可知被告自98年4 月起至99年9 月止，除
          99年6 月及8 月未匯款2 萬元予原告林恆如外，餘均
          按月匯2 萬元（99年9 月10日則匯22,300 元 ），共
          34萬2300元，應予列入被告應給付原告林恆如之扶養
          費用。另自99年10月至100 年6 月，被告每月給付2
          萬元予原告林恆如，共計給付18萬元，有被告於100
          年12月15日言詞辯論期日所提出之存款明細表為證，
          是被告自98年4 月起至100 年6 月止，共給付原告林
          恆如生活費用522,300 元。
        2.起訴後房屋租金及管理費部分：
          被告抗辯起訴後，伊仍繼續支付房屋租金及管理費用
          之情，並提出房屋租賃契約及繳納管理費用收據為證
          。然原告林恆如否認。經查：觀諸被告於100 年12月
          15日提出房屋租賃契約及管理費繳款單，可知被告應
          有給付租金及管理費，否則房東如何會與被告再續租
          ，管理委員會亦不會出具近期之繳納單，是自98年3
          月20日起至100 年12月29日止共2 年9 月又10日，每
          月以18,000（房租15,000+ 管理費每月約1900元及水
          電等費用）計算，共600,120 元（18,000×33.34 月
          =600,120）
        3.原告林恆如於起訴後至本件宣判時，共可請求被告給
          付1,386,000 元，扣除前開被告已給付之生活費用等
          共1,122,420 元，原告林恆如尚可請求263,580 元（
          1,386,000-1,122,420）。
      Ｃ、原告黃宗翔扶養費部分：
          被告抗辯伊於原告起訴前已支出原告黃宗翔之學費等
          共435,100 元（詳卷一第173 頁）之情，然為原告林
          恆如所否認，並以被告僅支付原告黃宗翔教育費用共
          109,472 元（93年61,700元、參卷二第47頁）、（97
          年33,972元、交通費用9,200 元、參卷二第51頁）、
          （98年1 至3 月交通費4,600 元、參卷二第52頁）置
          辯。惟查：依被告提出之收據，共支出教育費用157,
          044 元（育達中學92年下學期93年2 月4 日33,300元
          、93年上學期93年8 月30日28,400元、93年下學期27
          ,400元。清雲科技大學96年第1 學期33,972元及及2
          學期33,972元）（參卷一第255 頁至258 頁），加上
          前開原告自認之交通費用13,800元（9,200+4,600 ）
          ，則被告抗辯之支出教育金額應係170,982 元，則原
          告林恆如主張支出原告黃宗翔之費用應扣除前揭金額
          ，是原告林恆如可請求之金額為2,986,760 元（3,15
          7,742-170,982）。
      Ｄ、綜上，原告林恆如可請求被告給付之金額為3,577,67
          9 元（即3,314,099 元及263,580 元，計算式2,986,
          760+327,339=3,314,099+263,580=3,577,679 ）。
    (二)被告於起訴後給付原告黃宗翔之扶養費用之抵銷：
      被告自98年10月2 日起至99年11月5 日止，陸續匯款予原
      告黃宗翔共61,260元（計算式2,300 元×8 個月+5,0 00
      元×3 個月+1,050元+6,810元+20,000 元=61,260 元），
      有被告提出之存摺為證（卷二第107 頁至120 頁、160 頁
      ），另被告自99年12月起至100 年6 月止共給付原告黃宗
      翔42,900元，有被告於100 年12月15日言詞辯論期日提出
      之存摺為證。被告另支付原告黃宗翔之學雜費用共65,229
      元（卷二第147 頁、第163 頁至165 頁及100 年12月15日
      提出之繳費收據），合計169,389 元，應予扣除，是原告
      可請求之金額為490,611 元（660,000-169,389）。
六、綜上所述，原告本於不當得利及扶養法律關係，請求判決(一)
    被告應給付原告林恆如3,314,099 元，及及自起訴狀繕本送
    達翌日（即98年4 月1 日）起至清償日止，按年息5%計算之
    利息。(二)另被告應給付原告林恆如263,580 元，及自本案判
    決翌日（100 年12月30日）起，至清償日止，按年息5%計算
    之利息。暨被告應自101 年1 月1 日起，至與原告林恆如婚
    姻關係消滅時止，於每月5 日前給付原告林恆如42,000元。
    (三)又被告應給付原告黃宗翔490,611 元，及自本案判決翌日
    （100 年12月30日）起，至清償日止，按年息5%計算之利息
    。暨自101 年1 月1 日起，至101 年7 月31日止，被告於每
    月5 日給付原告黃宗翔2 萬元，被告如一期不履行，視為全
    部到期。為有理由，應予准許。至於逾此部分之請求為無理
    由，應予駁回。原告林恆如與被告均聲請願供擔保宣告或免
    予假執行，就前開(一)勝訴部分酌定如主文所示之金額得假執
    行或免予假執行。就前開(二)被告應給付原告林恆如263,580
    元，及前開(三)被告應給付原告黃宗翔490,611 元部分得假執
    行。被告聲請願供擔保免予假執行，茲酌定金額如主文所示
    。至於原告敗訴部分，假執行之聲請失所附麗，應併予駁回
    。
七、據上論結：本件原告之訴，一部為有理由，一部為無理由，
    依民事訴訟法第79條、第85條第1 項前段、第389 條第1 項
    、第390 條第2 項、第392 條第2 項，判決如主文。
中    華    民    國   100    年    12    月    29    日
                家事法庭  法  官  吳爭奇
上列正本證明與原本無異
如對本判決上訴，須於收受決正本後20日內提出上訴狀 (須按他
造人數附繕本)
如委任律師上訴應併繳納訴訟費用
中    華    民    國   100    年    12    月    29    日
                          書記官  許白梅